【裁判字號】    98,訴,234
【裁判日期】    981208
【裁判案由】    偽證
【裁判全文】
臺灣臺東地方法院刑事判決               98年度訴字第234號
公  訴  人  臺灣臺東地方法院檢察署檢察官
被      告  乙○○
                    （另案於臺灣臺東監獄執行中）
上列被告因偽證案件，經檢察官提起公訴（98年度偵字第1787號
），被告於本院準備程序中為有罪之陳述，經合議庭裁定由受命
法官獨任進行簡式審判程序，判決如下：
    主  文
乙○○證人，於執行審判職務之公署審判時，於案情有重要關係
之事項，供前具結，而為虛偽陳述，累犯，處有期徒刑肆月。
    犯罪事實
一、乙○○前因詐欺、違反毒品危害防制條例等案件，於民國95
    年4月14日經本院以94年度訴字第232號判決判處有期徒刑4
    月、10月確定；又因竊盜案件，於95年2月20日經臺灣高雄
    地方法院以95年度簡字第644號判決判處有期徒刑4月，嗣經
    提起上訴，再經同法院於95年8月3日以95年度簡上字第319
    號判決判處有期徒刑10月確定；上開3罪經臺灣高雄地方法
    院以95年度聲字第4863號裁定應執行刑為有期徒刑1年9月，
    於96年6月25日假釋出監，所餘刑期併付保護管束，而於96
    年10月4日保護管束期滿未經撤銷假釋，未執行之刑以已執
    行論。詎仍不知悔改，明知其於與郭大衛於97年3月30日下
    午2時許，基於意圖為自己不法所有之犯意聯絡，由乙○○
    駕駛車牌號碼F7-4695號自用小客車，搭載郭大衛，共同前
    往臺東縣卑南鄉初鹿村梅園山區○○○道路，再由郭大衛持
    破壞剪竊取臺灣電力股份有限公司所有之電纜線215.6公尺
    得手後，2人旋駕車離開，嗣經警攔檢盤查而當場逮捕乙○
    ○，郭大衛則趁隙逃逸等事實。竟基於偽證之犯意，於97
    年11月20日上午9時10分許在本院承審合議庭就97年度易緝
    字第12號郭大衛竊盜案件審理時為證人，經承審合議庭審判
    長告以具結之義務及偽證之處罰後，而於證人結文上簽名具
    結，以證人身分結稱：案發當天伊一個人剪好電線之後，郭
    大衛才來找伊，郭大衛只幫忙搬運電線，沒有一起竊取云云
    ，竟就郭大衛有無共犯上開竊盜行為於案情有重要關係之事
    項，為虛偽陳述，足以影響該案判決結果及正確性。
二、案經本院移送臺灣臺東地方法院檢察署檢察官偵查起訴。
    理  由
壹、程序事項
    被告乙○○所犯者非為死刑、無期徒刑、最輕本刑為3年以
    上有期徒刑之罪或高等法院管轄第一審案件，其於準備程序
    進行中，先就被訴事實為有罪之陳述，經告知其簡式審判程
    序之旨，並聽取公訴人、被告之意見後，本院合議庭依刑事
    訴訟法第273條之1第1項之規定，裁定由受命法官獨任以簡
    式審判程序進行本案之審理。
貳、實體事項
一、上揭犯罪事實，業據被告於偵查中、本院準備程序及審理時
    均坦承不諱，核與另案被告郭大衛於偵查中之供述相符，並
    有被告於本院97年度易緝字第12號案件依法具結後之審判筆
    錄、證人結文影本及上開判決1份在卷可憑，足徵被告上開
    自白與事實相符，罪證明確，犯行洵堪認定，應依法論科。
二、按刑法上之偽證罪，為形式犯，不以結果之發生為要件，證
    人於供前或供後具結而就案情有重要關係事項，故為虛偽陳
    述，其犯罪即成立，而該罪所謂於案情有重要關係之事項，
    則指該事項之有無，足以影響於裁判之結果者而言，至於其
    虛偽陳述，法院已否採為裁判或檢察官據為處分之基礎，或
    有無採為基礎之可能，皆於偽證罪之成立無影響，最高法院
    著有71年臺上字第8127號判例可資參照。查被告於本院承審
    合議庭審理97年度易緝字第12號郭大衛竊盜案件時之結證既
    非屬實，雖最終未經該承審合議庭所採，然依上揭說明，要
    與偽證罪責之成立不生影響。是被告以證人身份具結，而為
    虛偽不實之陳述，核其所為係犯刑法第168條偽證罪。次按
    犯第168條至第171條之罪，於所虛偽陳述或所誣告之案件，
    裁判或懲戒處分確定前自白者，減輕或免除其刑，刑法第
    172條固有明文。然查另案被告郭大衛竊盜案件經本院於97
    年12月4日審理終結而為上開判決後，經上訴至臺灣高等法
    院花蓮分院，嗣經撤回上訴，而於98年2月25日確定，有本
    院97年度易緝字第12號刑事判決及另案被告郭大衛之臺灣高
    等法院被告前案紀錄表附卷1份可參，而被告自於97年11月
    20日於本院承審合議庭審理時虛偽作證後，至98年9月22日
    檢察官就本案偽證事實為訊問時，始自白上開犯行（見98年
    度他字第190號偵查卷宗第32頁）；換言之，其自於本院虛
    偽作證後，迄另案被告郭大衛竊盜案件最終審法院判決確定
    前皆未自白犯罪，自無上揭規定之適用。又被告曾有如前所
    述之犯罪科刑及刑之執行情形，此有臺灣高等法院被告前案
    紀錄表在卷可稽，其於有期徒刑執行完畢後5年內，故意再
    犯本件有期徒刑以上之罪，為累犯，應依刑法第47條第1項
    規定加重其刑。爰審酌被告藐視證人到庭作證應據實陳述之
    義務，任意虛捏情詞，就案情重要事項為虛偽證言，使司法
    機關為無益之調查，甚至陷於錯誤之危險，對司法權之正確
    行使已生相當之妨害，有害司法正義之實現，惟其於犯後坦
    承犯行態度尚可，兼衡酌其犯罪之動機、目的、手段、智識
    程度、家庭狀況及檢察官請求從輕量刑等一切情狀，量處如
    主文所示之刑。
據上論斷，應依刑事訴訟法第273條之1第1項、第299條第1項前
段，刑法第168條、第47條第1項，判決如主文。
本案經檢察官甲○○到庭執行職務。
中    華    民    國    98    年    12    月    8    日
                  刑事第三庭    法  官  陳鈺雯
以上正本證明與原本無異。
如不服本判決應於收受送達後10日內向本院提出上訴書狀，並應
敘述具體理由；其未敘述上訴理由者，應於上訴期間屆滿後20日
內向本院補提理由書（均須按他造當事人之人數附繕本）。「切
勿逕送上級法院」。
                                書記官  陳昭穎
中    華    民    國    98    年    12    月    8     日
附錄本案論罪科刑法條全文：
刑法168條
於執行審判職務之公署審判時或於檢察官偵查時，證人、鑑定人
、通譯於案情有重要關係之事項，供前或供後具結，而為虛偽陳
述者，處7年以下有期徒刑。


司法院資訊處製作；財團法人民間司法改革基金會備份。
